【裁判字號】    95,易,471
【裁判日期】    951228
【裁判案由】    竊盜
【裁判全文】
臺灣雲林地方法院刑事判決               95年度易字第471號
公  訴  人  臺灣雲林地方法院檢察署檢察官
被      告  乙○○
            丙○○
上列被告因竊盜案件，經檢察官聲請簡易判決處刑（95年度偵字
第3398號），本院斗六簡易庭認不宜簡易判決處刑（原案號：95
年度六簡字第427 號），移送依通常程序審判，本院判決如下：
    主  文
乙○○、丙○○均無罪。
    理  由
一、公訴意旨略以：被告乙○○、丙○○基於意圖為自己不法所
    有之犯意聯絡，於民國95年07月04日下午01時30分許，同至
    雲林縣斗六市○○里○○路173 號，先後翻越上址圍牆後（
    侵入住宅部分未據告訴），以攜帶之千斤頂及客觀上足對人
    之生命、身體構成危險之螺絲起子等工具著手竊取上址屋內
    財物，惟於上址窗台處架設千斤頂之際，即為附近鄰人發現
    而未得手。因而認被告2 人涉犯刑法第321 條第2 項、第1
    項之加重竊盜罪。
二、按犯罪事實應依證據認定之，無證據不得認定犯罪事實，刑
    事訴訟法第154 條第2 項定有明文。「刑事訴訟法第161 條
    第1 項規定：檢察官就被告犯罪事實，應負舉證責任，並指
    出證明之方法。因此，檢察官對於起訴之犯罪事實，應負提
    出證據及說服之實質舉證責任。倘其所提出之證據，不足為
    被告有罪之積極證明，或其指出證明之方法，無從說服法院
    以形成被告有罪之心證，基於無罪推定之原則，自應為被告
    無罪判決之諭知。」最高法院92年臺上字第128 號判例要旨
    可資參照。又刑事訴訟法第156 條第2 項明文：「被告或共
    犯之自白，不得作為有罪判決之唯一證據，仍應調查其他必
    要之證據，以察其是否與事實相符。」再者，「刑法上之未
    遂犯，必須已著手於犯罪行為之實行而不遂，始能成立，此
    在刑法第25條第1 項規定甚明，同法第321 條之竊盜罪，為
    第320 條之加重條文，自係以竊取他人之物為其犯罪行為之
    實行，至該條第1 項各款所列情形，不過為犯竊盜罪之加重
    條件，如僅著手於該項加重條件之行為而未著手搜取財物，
    仍不能以本條之竊盜未遂論。」最高法院27年滬上第54號判
    例要旨對刑法第321 條加重竊盜罪之著手實行著有規範。另
    與本案相似之案例，最高法院裁判意旨認為「原判決附表一
    編號1 部分上訴人雖已將被害人住宅後門之不鏽鋼鐵門撬壞
    ，但因未能打開第二道門而未進入；編號4 部分，亦因撬開
    鐵門拉斷警報器而觸動自動裝置，致被發現而逃逸。原判決
    依刑法第321 條第2 項、第1 項第2 款、第3 款之加重竊盜
    未遂罪處斷，有適用法則不當之違法。」（最高法院87年度
    臺上字第3902號裁判要旨），足為本案認事用法之參考。
三、本案檢察官認被告2 人觸犯刑法第321 條第2 項、第1 項加
    重竊盜未遂罪嫌，無非以(一)被告2 人於警詢、檢訊中之自白
    筆錄、(二)被害人甲○○於警詢之陳述筆錄、(三)現場目擊者張
    建國於警詢之陳述筆錄、(四)現場照片、(五)扣案之千斤頂、螺
    絲起子等物為證。惟查：
(一)、被告2 人於偵查中之供述筆錄，均僅自白攜帶扣案之工具翻
    越被害人甲○○上址住處圍牆，侵入被害人住宅區域內，再
    以扣案之千斤頂頂開窗戶，準備侵入住宅主建築物內行竊時
    ，即為人發現遭逮捕。亦即，被告2 人僅自白攜帶千斤頂等
    物、逾越牆垣、毀壞其他安全設備等關於刑法第321 條第1
    項第2 款、第3 款所示之加重條件，至於被告2 人是否已著
    手搜尋被害人宅內財物，而達竊盜行為之著手實行階段，被
    告2 人並未自白著手犯罪情形，尚難僅憑其2 人於偵查中為
    認罪之答辯，即為被告2 人自白犯罪。
(二)、被害人甲○○於警詢之供述筆錄，僅說明其接獲警方通知住
    宅遭被告侵入準備行竊一事。整個案發過程，被害人甲○○
    未目睹，自無從說明被告有無著手搜尋宅內財物。現場目擊
    者張建國之警詢筆錄，亦係證明其於案發時地，發現被告2
    人攜帶千斤頂翻越被害人住宅圍牆侵入住處，其趕到現場時
    發現被告2 人拿千斤頂架在窗戶上，被告發現張建國在場，
    隨即罷手。由張建國之警詢筆錄，亦僅能證明被告2 人攜帶
    千斤頂，實施逾越牆垣、毀壞窗條之加重條件，至被告2 人
    如何著手搜尋被害人財物，未見張建國有何說明。
(三)、檢察官提出之現場照片顯示：被告2 人攜帶之千斤頂正頂架
    在被害人住處窗戶之窗條間，窗條呈彎曲狀態，顯已有毀損
    窗條之行為，至該窗戶內則拉上百葉窗簾，難以窺見屋內財
    物狀況，該窗戶旁，則為圍繞被害人住處之圍牆。其餘照片
    則顯示：被害人住處大門、被告2 人所攜帶兇器之外觀等事
    項。上開照片，均足佐被告2 人於偵查中之供述、張建國於
    警詢中之陳述為真，惟均難以證明被告2 人已搜尋被害人財
    物，著手實行竊盜。另扣案之千斤頂、螺絲起子等物，客觀
    上均足認對人之生命、身體、安全構成危害，而屬兇器，自
    可認被告2 人攜帶兇器，然參照上開事證，尚不足證明被告
    2 人著手實行竊盜罪。
四、綜上所述，檢察官所提出之證據資料，僅止於證明被告2 人
    具竊盜之犯意，而實施攜帶兇器、逾越牆垣、毀壞窗戶之安
    全設備等刑法第321 條第1 項第2 款、第3 款所規定之加重
    條件，尚不足以為被告2 人著手實行竊盜之積極證明，不能
    說服本院得被告2 人竊盜未遂之心證，是因不能證明被告2
    人犯罪，自應為其2 人無罪之諭知。至被告2 人侵入住宅及
    毀損行為，因被害人甲○○不提出告訴（參警詢筆錄），訴
    訟條件未具備，本院無從審究，併予敘明。
五、被告2 人經合法傳喚無正當理由未到庭，依刑事訴訟法第30
    6 條之規定，不待其陳述逕行判決。
六、依刑事訴訟法第452 條、第301 條第1 項、第306 條，作成
    本判決。
中    華    民    國    95    年    12    月    28    日
                  刑事第五庭  審判長法  官  侯廷昌
                                    法  官  楊欣怡
                                    法  官  藍家偉
以上正本證明與原本無異。
如不服本判決，應於判決送達後10日內，向本院提出上訴狀（須
附繕本）。
                                    書記官  馮善詮
中    華    民    國    95    年    12    月    28    日


司法院資訊處製作；財團法人民間司法改革基金會備份。
